臺灣嘉義地方法院刑事裁定　　　　　　　　　　　　九十三年度交聲字第一二八號
　　原處分機關　交通部公路總局嘉義區監理所
　　異　議　人　甲○○
右列異議人因違反道路交通管理處罰條例案件，對於交通部公路總局嘉義區監理所於
九十三年七月二日所為之處分 (原處分案號：嘉監裁字第裁70-L00000000號)聲明異
議，本院裁定如左：
    主  文
異議駁回。
    理  由
一、原處分意旨略以：受處分人即異議人駕駛車牌號碼RL-6500號自用小客車，於民
    國九十三年四月十九日十七時四十二分在嘉義縣嘉北公路崙陽段，經嘉義縣警察
    局朴子分局以汽車行駛機車道為由，而依道路交通管理處罰條例第四十五條第一
    項第四款告發，嗣經原處分機關以前開違規事實逕行裁決等情。
二、聲明異議意旨則以：嘉義縣警察局朴子分局執行交通違規取締，並未於執行地點
    明顯處預告，執行程序顯有瑕疵；而警察機關對於異議人汽車行駛機車道之違規
    事實並未有蒐証資料；又當時異議人欲停車，有打方向燈右轉停車，並未妨礙機
    車行駛，故原處分顯有不當，應予撤銷等情。
三、按汽車駕駛人，在多車道不依規定駕車爭道行駛者，處新臺幣六百元以上一千八
    百元以下罰鍰，道路交通管理處罰條例第四十五條第一項第四款定有明文。查本
    案異議人於九十三年四月十九日十七時四十二分在嘉義縣嘉北公路崙陽段駕駛車
    牌號碼RL-6500號自用小客車行駛機車道之事實，於本院審理中並不爭執，復經
    証人即開單告發之員警乙○○証述屬實，異議人既有違規事實，原處分機關據以
    逕行裁決，依法自無不合。異議人雖否認前開事實已構成違規行為，辯稱其行駛
    機車道係因欲右轉停車，其已打方向燈云云。惟經本院訊問其行駛機車道之違規
    方式及態樣時，異議人稱當時其駕駛車輛之車速約為時速二十至三十公里，行駛
    於機車道約三至四分鐘，如其陳述屬實，則以前開數據換算其行駛於機車道之距
    離恐逾一公里，異議人縱欲停車，惟其客觀事實仍構成在多車道不依規定駕車爭
    道行駛之事實，其所辯尚非可採，何況本案已據執勤員警到庭陳述異議人之違規
    行為屬實，異議人之違規行為應堪認定。
四、其次異議人雖主張員警於執勤時並未於明顯處預告即將取締違規行為，其執行程
    度顯有瑕疵云云。惟按員警之執行程序如無明顯違背於正當法律程序，尚難據以
    判定其程序將影響於實質，而現行相關法令並未明確規定警察於執行交通取締時
    ，應向用路人預告警察行將執法，故執行員警欲採取何種方式執勤，於不違背法
    令之範圍內，有選擇執勤方式之裁量自由，本案取締違規之警員停於路邊攔停違
    規車輛，尚難指為違反正當法律程序原則。又交通違規取締之目的在於確保交通
    秩序，維護交通安全，其重點在於以違規行為之取締達成維護交通安全之目的，
    而違規行為之舉發不必然須皆由警察為之，此從同條例第七條之一民眾尚得敘明
    違規事實或檢具違規証據資料，向警察機關檢舉，經查証屬實者，應即告發之規
    定，即可明暸交通取締之多樣性，無警察權之一般民眾隨時都可舉發違規，舉重
    以明輕，有取締權力之警察人員，當然可以選擇適於取締交通違規之執行態樣，
    否則處處先預告欲取締違規，結果慣行違規之人，於遇有違規取締時即暫時守法
    ，遇無違規取締時，即任意違背交通規則，對於交通安全之維護尚有妨礙，故本
    案異議人所辯均不足採信，其異議應予駁回。
五、依道路交通案件處理辦法第十九條，裁定如主文。
中    華    民    國    九十三 年    八    月      二十五        日
                                臺灣嘉義地方法院交通法庭
                                      法  官  黃  義  成
右為正本，係照原本作成，證明與原本無異。
如不服本裁定，應於送達後五日內，向本院提出抗告狀。
中    華    民    國    九十三        年    八    月      二十五        日
                                      書記官  林  育  興
    .
